臺灣臺中地方法院刑事判決
111年度訴字第382號
公  訴  人  臺灣臺中地方檢察署檢察官
被      告  吳志明



            沈莉雪


            傅翊竣


上列被告等因妨害秩序等案件，經檢察官提起公訴（110年度偵
字第2152號），本院判決如下：
    主    文
乙○○共同犯在公共場所聚集三人以上下手實施強暴罪，處有期徒
刑肆月，如易科罰金，以新臺幣壹仟元折算壹日。
丙○○共同犯在公共場所聚集三人以上下手實施強暴罪，處有期徒
刑參月，如易科罰金，以新臺幣壹仟元折算壹日。
戊○○共同犯在公共場所聚集三人以上下手實施強暴罪，處有期徒
刑參月，如易科罰金，以新臺幣壹仟元折算壹日。
    犯罪事實
一、緣乙○○與因受辛○○委託施作工程，而與辛○○發生工程款糾紛
    ，又於民國109年10月23日下午，接獲辛○○來電挑釁「輸贏
    」，因此心生不滿，遂邀約丙○○、戊○○、壬○○（壬○○所涉犯
    行，另行審結）及真實姓名年籍不詳、綽號「滷蛋」之成年
    人等人一同前往辛○○位於臺中市○○區○○路0段000號之住處尋
    釁。乙○○、戊○○、丙○○及「滷蛋」等人於同日晚間7時40分
    許，共乘由乙○○所駕駛車牌號碼0000-00號自用小客車，至
    辛○○之上開住處，渠等均明知該處鄰近馬路、住宅眾多，且
    時為下班時段，往來人、車眾多，為一般人均可共見共聞，
    且為公眾得出入之場所，仍基於為達攻擊辛○○之目的，縱因
    渠等人數眾多，在公眾場所對辛○○施以強暴、脅迫行為，過
    程中有追趕、在馬路旁攻擊而影響到往來之人、車安全及社
    會秩序，亦不違背渠等本意之不確定故意，共同在公共場所
    聚集3人以上下手實施強暴之犯意聯絡，見辛○○步出上址門外
    騎樓處，乙○○即持置於辛○○住處騎樓之鐵棍手電筒、丙○○、
    戊○○則徒手毆打辛○○及在旁之辛○○之子庚○○；丙○○並徒手毆
    打在旁之丁○○及己○○；嗣乙○○、丙○○、戊○○及「滷蛋」復至
    中央路3段147號前馬路旁，持續追打庚○○，並與辛○○及庚○○
    等人推擠、拉扯，致辛○○因此受有頭部、顏面各2處撕裂傷
    及雙手擦、挫傷等傷害；丁○○因此受有右膝擦、挫傷、右拇
    指擦傷、左膝挫傷及皮下血腫等傷害；庚○○因此受有前額擦
    、挫傷、右頰擦傷及右膝擦傷等傷害；己○○因此受有左側手
    部挫傷、右小腿挫傷及左側拇指擦傷等傷害（所涉傷害犯行
    ，不另為不受理，詳後述）。
二、案經辛○○、丁○○、庚○○、己○○等人訴由臺中市政府警察局烏
    日分局報告臺灣臺中地方檢察署檢察官偵查起訴。
　　理    由
壹、有罪部分
一、證據能力方面
（一）按被告以外之人於審判外之言詞或書面陳述，除法律有規
      定者外，不得作為證據，刑事訴訟法第159條第1項雖定有
      明文。惟被告以外之人於審判外之陳述，雖不符同法第15
      9條之1至第159條之4之規定，而經當事人於審判程序同意
      作為證據，法院審酌該言詞陳述或書面陳述作成時之情況
      ，認為適當者，亦得為證據，同法第159條之5第1項亦有
      明文。本判決所引用被告以外之人於審判外之陳述，雖屬
      傳聞證據，然檢察官、被告乙○○、丙○○、戊○○（下稱被告
      三人）於本院準備程序時均同意該等證據有證據能力，於
      審理時亦未爭執該等證據之證據能力（見本院卷第123頁
      至第126頁、第180頁），本院審酌上開被告以外之人於審
      判外陳述作成時之情況，並無不能自由陳述之情形，亦未
      有違法、不當或其他瑕疵，且與待證事實具有關連性，以
      之作為證據應屬適當，認均有證據能力。
（二）其餘本判決所引之非供述證據，並無證據證明係公務員違
      背法定程序所取得，亦無顯有不可信之情況，且均經本院
      依刑事訴訟法第164條、第165條踐行調查證據程序，檢察
      官、被告三人對此部分之證據能力亦均不爭執（見本院卷
      第123頁至第126頁、第181頁至第183頁），應認均有證據
      能力。
二、實體方面
（一）上揭犯罪事實，業據被告三人於本院審理時坦承不諱，核與告訴人辛○○、丁○○、庚○○及己○○（下稱告訴人四人）及同案被告壬○○於警詢及偵查中所為指訴、證人雲鳳雲於警詢所為證述情節大致相符，並有109年10月29日員警職務報告書、乙○○、壬○○109年10月24日指認犯罪嫌疑人紀錄表、臺中市政府警察局烏日分局扣押筆錄、扣押物品目錄表、臺中市政府警察局烏日分局110年6月21日中市警烏分偵字第1100034657號函暨所附職務報告書、監視器畫面擷圖、辛○○109年10月24日、丁○○109年10月23日、庚○○109年10月23日之童綜合醫院一般診斷書、己○○109年10月24日宏升診所診斷證明書各1份及現場照片共24張在卷可稽（見偵2152號卷一第95頁、第101頁至第105頁、第111頁至第115頁、第121頁至第125頁；偵2152號卷二第17頁至第23頁、第27頁至第49頁、第137頁至第161頁），及扣案之鐵製手電筒1支可證，足徵被告三人自白與事實相符，堪以信採。本案事證明確，被告三人犯行均堪認定，應予依法論科。
（二）論罪科刑
    1.按刑法第150條業於109年1月15日修正公布，並自同年月1
      7日生效施行，其立法理由略以：不論在何處、以何種聯
      絡方式（包括社群通訊軟體）聚集，係在遠端或當場為之
      ，均為本條之聚集行為，且包括自動與被動聚集之情形，
      亦不論是否係事前約定或臨時起意者均屬之。三人以上在
      公共場所或公眾得出入之場所實施強暴脅迫，就人民安寧
      之影響及對公共秩序已有顯著危害，是將聚集之人數明定
      為三人以上，不受限於須隨時可以增加之情形，以臻明確
      。不論強暴脅迫是對於特定人或不特定人為之，已造成公
      眾或他人之危害、恐懼不安，應即該當該罪成立之構成要
      件。本罪重在安寧秩序之維持，若行為人就本罪之構成要
      件行為有所認識而仍為本罪構成要件之行為，自仍應構成
      本罪，予以處罰。
    2.經查，告訴人辛○○上址住處騎樓及馬路旁等處，均為一般
      人可共見共聞，且為公眾得出入之場所，顯為被告三人所
      明知。參以被告三人共同聚集在該處，對告訴人辛○○、丁○○、庚○○及己○○實施強暴行為之時間為晚間7時45分許，
      人車往來頻繁，而非人煙稀少、罕無人跡之處，且參以卷
      附之住戶拍攝現場及往來車輛駕駛提供之行車紀錄器影像
      擷圖（見偵2152號卷二第151頁至第159頁），可知渠等所
      為已足使行經該處之用路人、鄰近住戶等見聞之公眾恐懼
      不安，與上開「在公共場所聚集三人以上」之構成要件相
      符。核被告三人所為，均係犯刑法第150條第1項後段之在
      公共場所聚集三人以上下手實施強暴罪。
　　3.次按在學理上，有「任意共犯」與「必要共犯」之分，前
      者指一般原得由一人單獨完成犯罪而由二人以上共同實施
      之情形，當然有刑法總則共犯規定之適用；後者係指須有
      二人以上之參與實施始能成立之犯罪而言。且「必要共犯
      」依犯罪之性質，尚可分為「聚合犯」與「對向犯」，其
      二人以上朝同一目標共同參與犯罪之實施者，謂之「聚合
      犯」，如刑法分則之公然聚眾施強暴、脅迫罪、參與犯罪
      結社罪、輪姦罪等是，因其本質上即屬共同正犯，故除法
      律依其首謀、下手實施或在場助勢等參與犯罪程度之不同
      ，而異其刑罰之規定時，各參與不同程度犯罪行為者之間
      ，不能適用刑法總則共犯之規定外，其餘均應引用刑法第
      28條共同正犯之規定（最高法院81年度台非字第233號判
      決同此見解）。是被告三人與「滷蛋」等下手實施強暴行
      為者，各具有犯意聯絡及行為分擔，應論以共同正犯。惟
      參諸最高法院79年度台上第4231號判決意旨，刑法條文有
      「結夥三人以上」者，其主文之記載並無加列「共同」之
      必要，是本條文以「聚集三人以上」為構成要件，自應為
      相同解釋，附此敘明。
    4.又刑法第150條之罪，係為保護社會整體秩序、安全，屬
      於國家法益，並非個人法益，縱行為人施以強暴脅迫之客
      體有數人，惟侵害國家法益仍屬單一，僅成立單純一罪，
      故被告三人同時對告訴人辛○○、丁○○、庚○○及己○○施以強
      暴等犯行，仍僅成立單純一罪。
    5.另公共場所或公眾得出入之場所聚集三人以上，施強暴脅
      迫者，在場助勢之人，處一年以下有期徒刑、拘役或十萬
      元以下罰金；首謀及下手實施者，處六月以上五年以下有
      期徒刑；犯前項之罪，而有下列情形之一者，得加重其刑
      至二分之一：一、意圖供行使之用而攜帶兇器或其他危險
      物品犯之。二、因而致生公眾或交通往來之危險，刑法第
      150條第1項、第2項定有明文，該條第2項為獨立之犯罪類
      型，屬刑法分則加重之規定。惟依上述規定，法院對於行
      為人所犯刑法第150條第2項之行為，是否加重其刑，有自
      由裁量之權，事實審法院應依個案具體情狀，考量當時客
      觀環境、犯罪情節及危險影響程度、被告涉案程度等事項
      ，綜合權衡考量是否有加重其刑之必要性，屬於相對加重
      條件，倘未依該項規定加重，其法定最輕本刑及最重本刑
      應無變化，是以，如觸犯刑法第150條第2項之行為，如宣
      告6月以下有期徒刑，自仍符合刑法第41條第1項前段所規
      定得易科罰金之要件，合先敘明。查被告乙○○用以攻擊告
      訴人辛○○所用之扣案之鐵製手電筒，為其現場拿取（見本
      院卷第121頁），自難認與「意圖供行使之用而攜帶兇器
      」之要件相符；又被告三人雖於上址騎樓、馬路旁為上開
      犯行，然尚未致現場交通秩序受到嚴重妨害，此有前開監
      視器畫面可佐，且對於當時社會安寧秩序之影響亦難認巨
      大，尚無依刑法第150條第2項第1款、第2款加重其刑之必
      要。
　　6.再按刑法第59條關於犯罪之情狀顯可憫恕，認科以最低刑
      度仍嫌過重者，得減輕其刑之規定，係立法者賦予審判者
      之自由裁量權，俾就具體之個案情節，於宣告刑之擇定上
      能妥適、調和，以濟立法之窮。是該條所謂犯罪之情狀，
      乃泛指與犯罪相關之各種情狀，自亦包含同法第57條所定
      10款量刑斟酌之事項，亦即該二法條所稱之情狀，並非有
      截然不同之領域。所謂「犯罪之情狀可憫恕」，自係指裁
      判者審酌第57條各款所列事項以及其他一切與犯罪有關之
      情狀之結果」等語，亦同此旨趣。是於裁判上酌減其刑時
      ，應就犯罪一切情狀（包括第57條所列舉之10款事項），
      予以全盤考量，審酌其犯罪有無可憫恕之事由（即有無特
      殊之原因與環境，在客觀上足以引起一般同情，以及宣告
      法定低度刑，是否猶嫌過重等等，以為判斷（最高法院10
      4年度台上字第277號、102年度台上字第2513號判決意旨
      參照）。經查，本案被告乙○○係因與告訴人辛○○之工程款
      糾紛，始夥同被告丙○○、戊○○等人共同前往告訴人辛○○上
      址住處，適告訴人辛○○自住處走出，被告三人遂於上址住
      處騎樓對告訴人施以強暴行為，其後因見狀之告訴人丁○○
      、庚○○及己○○欲加以阻止，被告三人遂對告訴人丁○○、庚○○及己○○為上開強暴行為，衡酌被告三人犯罪動機、犯罪
      經過及犯罪情節，及被告乙○○過程中亦因遭攻擊而受有頭
      部、頸部、胸部、右側腕部、左側膝部挫傷，被告丙○○受
      有左臉頰擦、挫傷、左胸壁、右膝挫傷、兩上肢及左側腰
      部、臀部瘀青等傷害之情狀，復參以被告三人犯後均已坦
      認犯行，而對於自身行為亦表示悔悟，並與告訴人四人成
      立調解，並賠償告訴人四人新臺幣2萬元，告訴人四人均
      表示不追究渠等之刑事責任，有本院調解程序筆錄存卷可
      參（見本院卷第133頁至第134頁），堪認被告三人確已知
      所悔悟，本院綜合衡量上情，認依被告三人犯罪情節，縱
      科以法定最輕本刑有期徒刑6月，猶屬情輕法重，在客觀
      上足以使人感覺過苛而引起一般同情，有顯可憫恕之處，
      爰依刑法第59條之規定酌量減輕其刑。
    7.爰以行為人責任為基礎，審酌本案僅因被告乙○○與告訴人
      辛○○間之工程款糾紛，被告乙○○即夥同丙○○、戊○○、壬○○
      及「滷蛋」等人前往告訴人辛○○上址住處，並以上開方式
      攻擊告訴人，造成公眾或他人之危害、恐懼不安，所為實
      非可取；惟念及被告三人犯後均坦承犯行，並與告訴人四
      人成立調解，犯後態度尚可；兼衡被告乙○○自陳國中肄業
      之智識程度，擔任磁磚工，需扶養母親及姪子；被告丙○○
      自陳高中肄業之智識程度、目前無業，罹患躁鬱症，需定
      期回診；被告戊○○自陳高中肄業之智識程度，擔任板模工
      等一切情狀（見本院訴字卷第186頁），分別量如主文所
      示之刑，並均諭知易科罰金之折算標準。　
（三）末就扣案之鐵製手電筒，為被告乙○○持以毆打告訴人辛○○所用之物，雖為犯罪所用之物，然為被告乙○○於上址拾得，業如前述，難認為其所有，且非違禁物，自無從依刑法第38條第1項規定宣告沒收，附此敘明。　　
貳、不另為無罪部分
一、公訴意旨另以：被告乙○○因受告訴人辛○○委託施作工程，而
    與辛○○發生工程款糾紛，而夥同被告丙○○、壬○○、戊○○及真
    實姓名年籍不詳、綽號「滷蛋」之成年人等人一同前往辛○○
    位於臺中市○○區○○路0段000號之住處尋釁。乙○○、丙○○、壬○○、戊○○於109年10月23日晚間7時40分許，至辛○○之上開住
    處後，乙○○、丙○○、戊○○基於傷害之犯意，持撿拾取得之鐵
    製手電筒、酒瓶等物及徒手毆打辛○○；乙○○、丙○○及「滷蛋
    」承前傷害犯意徒手毆打在旁之庚○○；丙○○則徒手毆打在旁
    之丁○○及己○○；嗣乙○○、壬○○、戊○○及「滷蛋」、丙○○復至
    中央路3段147號前馬路旁，持續追打庚○○，並與辛○○及庚○○
    等人推擠、拉扯。辛○○因此受有頭部、顏面各2處撕裂傷及
    雙手擦、挫傷等傷害；丁○○因此受有右膝擦、挫傷、右拇指
    擦傷、左膝挫傷及皮下血腫等傷害；庚○○因此受有前額擦、
    挫傷、右頰擦傷及右膝擦傷等傷害；己○○因此受有左側手部
    挫傷、右小腿挫傷及左側拇指擦傷等傷害。因認被告乙○○、
    丙○○、戊○○，均涉犯刑法第277條第1項之傷害罪嫌等語。
二、按告訴乃論之罪，告訴人於第一審辯論終結前得撤回其告訴
    ，又告訴經撤回者，應諭知不受理之判決，並得不經言詞辯
    論為之，刑事訴訟法第238條第1項、第303條第3款、第307
    條分別定有明文。查被告乙○○、丙○○、戊○○所涉刑法第277
    條第1項之傷害罪，依刑法第287條前段規定須告訴乃論，茲
    被告業與告訴人辛○○、丁○○、庚○○及己○○成立調解，告訴人
    辛○○、丁○○、庚○○、己○○具狀撤回告訴，有本院111年3月23
    日準備程序筆錄、調解結果報告書、訊問筆錄、本院調解程
    序筆錄及聲請撤回告訴狀各1紙（見本院卷第122頁至第123
    頁、第129頁至第137頁）附卷可稽，惟被告三人所涉傷害犯
    行，與前開所示在公共場所聚集三人以上下手實施強暴罪間
    ，顯係基於同一聚眾實施強暴脅迫之同一目的所為，而具有
    局部同一性，應評價為一行為，核屬想像競合犯，爰均不另
    為不受理之諭知，併予敘明。依上開規定，爰不經言詞辯論
    ，諭知不受理之判決。
據上論斷，應依刑事訴訟法第299條第1項前段，刑法第150條第1
項、第28條、第59條、第41條第1項，判決如主文。　　
本案經檢察官胡宗鳴提起公訴，檢察官甲○○到庭執行職務。
中　　華　　民　　國　　111 　年　　6 　　月　　28　　日
                  刑事第十九庭審判長法  官  李婉玉
　　　　　　　　　                  法  官  林雷安
                                    法  官  吳逸儒
以上正本證明與原本無異。
如不服本判決應於收受送達後20日內向本院提出上訴書狀，並應
敘述具體理由；其未敘述上訴之理由者，應於上訴期間屆滿後20
日內向本院補提理由書（均須按他造當事人之人數附繕本）「切
勿逕送上級法院」。
                                    書記官  陳俞君
中　　華　　民　　國　　111 　年　　6 　　月　　28　　日

附錄論罪科刑法條
中華民國刑法第150條
在公共場所或公眾得出入之場所聚集三人以上，施強暴脅迫者，
在場助勢之人，處1年以下有期徒刑、拘役或10萬元以下罰金；
首謀及下手實施者，處6月以上5年以下有期徒刑。
犯前項之罪，而有下列情形之一者，得加重其刑至二分之一：
一、意圖供行使之用而攜帶兇器或其他危險物品犯之。
二、因而致生公眾或交通往來之危險。